臺灣板橋地方法院刑事判決　　　　　　　　　　　　　九十年度訴字第一七六一號
　　公　訴　人　臺灣板橋地方法院檢察署檢察官
　　被　　　告　丙○○
　　指定辯護人　甲○公設辯護人湯明純
右列被告因殺人未遂案件，經檢察官提起公訴（九十年度偵字第一四九０六號），甲○判決如左：
    主  文
丙○○無罪。
    理  由
一、公訴意旨以：被告丙○○因不滿先前遭不知名之男子持酒瓶所擊傷，誤以為該名
    男子係乙○○所認識之友人，乃先於民國九十年九月八日二時許，飲用酒類至接
    近泥醉之狀態後（經測得呼氣酒精濃度值高達每公升零點九三毫克），手持西瓜
    刀一支前往乙○○位於台北縣板橋市○○路一一二巷八號三樓之住處，欲找乙○○出面理論，雙方乃發生爭執，後經乙○○立即報警處理，丙○○始收回西瓜刀
    暫時離去；復於同日三時許丙○○又持不知名之尖刀一支前往乙○○之前開住處
    欲找乙○○繼續理論，乙○○乃再度報警處理，丙○○則於警方到場後，收回尖
    刀而離去；詎丙○○猶不肯罷休，另持西瓜刀一支藏匿於乙○○前開住處附近，
    準備隨時攻擊乙○○，適於同日四時二十分許，乙○○離開原住處行經台北縣板
    橋市○○路一一二巷二號前之時，丙○○竟基於殺人之犯意，以所持有之西瓜刀
    一支由上往下揮砍乙○○，惟因乙○○早有防備，乃基於正當防衛之意思，隨即
    以手持之木棍一支加以抵禦並還擊打落丙○○所持之西瓜刀，丙○○始未能得逞
    ，嗣經乙○○之友人丁○○見狀後立即報警處理，始當場查獲。並扣得前開西瓜
    刀二支，因認被告涉犯刑法第二百七十一條第二項、第一項之殺人未遂罪嫌等語
    。
二、按犯罪事實應依證據認定之，無證據不得推定其犯罪事實；又不能證明被告犯罪
    者，應諭知無罪之判決，刑事訴訟法第一百五十四條、第三百零一條第一項分別
    定有明文。次按認定不利於被告之事實，須依積極證據，苟積極證明不足為不利
    於被告事實之認定時，即應為有利於被告之認定，更不必有何有利之證據，最高
    法院三十年上字第八一六號著有判例。
三、本件公訴人認被告丙○○涉犯刑法第二百七十一條第二項、第一項殺人未遂罪嫌
    ，無非係以被害人乙○○於警訊時之指述及證人丁○○於警訊時之證述，並有扣
    案之西瓜刀二把可佐證，參以被告事發當時之呼氣酒精濃度值高達每公升零點九
    三毫克一節，有酒精濃度測定紀錄紙一份附卷可憑，足堪認定被告飲酒後已接近
    泥醉之狀態，衡諸一般社會經驗，被告於飲用酒類至接近泥醉之程度後，卻仍持
    刀刃鋒利、刀面寬廣之西瓜刀任意向被害人身體作出揮砍之動作，則其於持刀揮
    砍被害人之際，對於可能傷及被害人之致命部位，並導致被害人之死亡結果，應
    已有所認識及預見等，資為論據。訊據被告固坦承持西瓜刀去找乙○○三次之事
    實，惟堅決否認有何殺人未遂犯行，辯稱與乙○○曾經有爭吵過，乙○○說過有
    膽拿刀來的，伊拿刀去只是要去嚇他．．伊是要找他理論，後來乙○○與另一個
    人一起下來，乙○○拿木棒下來，丁○○拿二支拐杖，乙○○先拿木棒打伊，伊
    沒有反抗等語。經查：
（一）告訴人乙○○於警訊中指稱「第三次時間凌晨四時二十分左右，兇嫌又持一把
      西瓜刀躲在板（橋）市○○路一一二巷二號前等我出門想要攻擊我，因我有看
      到他在周圍走動，所以在我住處隨手拿了一支清潔用的木棍防身，在此時間我
      因口渴到四維路一一二巷口便利超商購買飲料，突遇『兇嫌持刀動作由上而下
      要揮砍我』，因為了自衛所以持木棍打落他持有的西瓜刀，木棍斷落的一截因
      傷到兇嫌的頭部，兇嫌的手臂因要擊落他的西瓜刀，所以他的手臂也受傷，之
      後我通知友人丁○○報警處理」（參見偵查卷第八頁），而於甲○審理時先稱
      「（問：當天報警幾次？）三次，第一次、第二次報警，警察有來，第三次警
      察就不來了。第三次因為很渴，我就要去買飲料喝，想說被告可能躲在附近等
      我，所以我就帶棍子下來，剛開始我是壹個人出去的」、「（問：木棍是何人
      的？）是我的」、「（問：遇到被告發生何事？）被告要砍我，剛好我有帶棍
      子防身，是在我接近被告時，『被告拿刀要砍我』，我用木棍抵抗，棍子就斷
      了，被告的刀子也掉下去，我怕被告砍我，就搶下刀子，我請證人替我報警」
      （參見甲○九十年十月三十一日訊問筆錄），惟嗣改稱「（問：當初是否有預
      計被告會在附近徘徊所以帶木棍下去？）是的，預計被告會在附近徘徊所以帶
      木棍下去找被告」、「被告拿刀來只是要嚇我」、「（問：當天被告有無拿刀
      砍你？）被告有拿刀作勢要砍我，但沒有真的砍過來」（參見甲○九十年十二
      月十八日審判筆錄），其先後指述情節不一，顯有瑕疵，且其於甲○九十年十
      二月十八日審理時並稱「被告拿刀來只是要嚇我」，核與被告抗辯伊拿西瓜刀
      去找告訴人，只是要去嚇他等語相符，可認被告尚非空言否認，其所辯即屬有
      據。
（二）證人丁○○雖於警訊時證稱「（問：你於何時？何地？目擊何人欲持何種刀械
      砍殺你友人？你友人姓名為何？請將經過詳述？）我於九十年九月八日早上四
      時三十分許，自板（橋）市○○路一一二巷八號二樓所承租之公寓打開窗戶，
      當時正好目擊阿昌（指被告丙○○）手持西瓜刀向我友人乙○○砍下去，而乙○○隨即拿起已在手中之木棍擋刀防衛，之後乙○○再持木棍還擊，進而擊傷
      阿昌」、「（問：你是否知道當時乙○○因何會遇上阿昌？）我知道當時乙○○出門外出購物，熟知不一會兒公寓即有大聲喊叫之聲音，我才會打開窗戶往
      外看」（參見偵查卷第九頁反面及第十頁），於甲○審理時結證稱「（問：被
      告與告訴人爭執時是何人報警的？）最後一次是我報警的」、「（問：為何會
      報警？）我去四維路一一二巷八號二樓泡茶，我從二樓看到的，之前被告拿刀
      去找告訴人二次，我都有看到，告訴人要去買飲料時，拿木棍下去，被告拿刀
      子砍告訴人，告訴人拿木棍反擊，我下樓時，看到被告倒在地上流血，我才報
      警的就（叫）救護車」（參見甲○九十年十月三十一日訊問筆錄），惟就當時
      係在何情況下報警一節，證人丁○○稱「告訴人要去買飲料時，拿木棍下去，
      被告拿刀子砍告訴人，告訴人拿木棍反擊，『我下樓時，看到被告倒在地上流
      血，我才報警的就（叫）救護車』」（參見甲○九十年十月三十一日訊問筆錄
      ），告訴人乙○○則稱「我請證人替我報警」、「（問：何時請丁○○報警？
      ）我要下樓時有告訴丁○○，被告可能在樓下等我，所以他在樓上有看，發生
      事情時，我大聲請丁○○報警」、「（問：丁○○有無下來幫你？）『丁○○
      報警後才下來』，丁○○下樓後，看到的是我將被告的刀打下來」（參見甲○
      九十年十月三十一日訊問筆錄），二人所述情節明顯不符，且證人丁○○係稱
      「我下樓時，『看到被告倒在地上流血』」亦與告訴人乙○○所稱「丁○○下
      樓後，『看到的是我將被告的刀打下來』」相左，證人丁○○之證述情節與告
      訴人之指述情節不僅未盡相符，甚而相互矛盾，則證人丁○○之證詞，尚難為
      不利被告之認定。
（三）再者，告訴人乙○○陳稱「之前被告被人用酒瓶打，被告說要地址，我有告訴
      被告，後來我在公園看到被告，我打被告胸部二下，要他處理好」（參見甲○
      九十年十月三十一日訊問筆錄）、「被告拿西瓜刀去找我，我是住三樓，被告
      在一樓的馬路上朝我家罵，被告罵什麼話我已經忘記了」、「（問：當初是否
      有預計被告會在附近徘徊所以帶木棍下去？）是的，預計被告會在附近徘徊所
      以帶木棍下去找被告」（參見甲○九十年十二月十八日審判筆錄），可認被告
      係不滿遭人毆打，才持刀找告訴人乙○○理論，其意尚非為殺人，否則若被告
      果有殺人之犯意，理應持刀擇隱密處所躲藏，伺機下手，何以三番兩次持刀在
      告訴人住處樓下叫囂，引人側目。況告訴人乙○○自承係明知被告在附近徘徊
      才持木棍去找被告，亦可認告訴人有與被告就先前糾紛，再為理論之意，且本
      件係被告受有頭部及手部外傷，告訴人並未受傷一節，此為被告及告訴人所認
      是，亦足徵被告並無持刀殺人之客觀上舉動。
四、綜上所述，被告上開所辯等情，應可採信。此外，復查無其他積極證據足資證明
    被告有殺人未遂犯行，既不能證明被告犯罪，依法應為無罪之諭知。
據上論斷，應依刑事訴訟法第三百零一條第一項，判決如主文。
本案經檢察官黃重鋼到庭執行職務
中      華      民      國      九十一      年      二      月  二十六  日
                                  臺灣板橋地方法院刑事第三庭
                                      法  官  李  幼  妃
右正本證明與原本無異。
如不服本判決，應於判決送達後十日內，向甲○提出上訴狀。
                                      書記官  強  梅  芳
中      華      民      國      九十一      年      三      月    五    日
